【裁判字號】    97,易,759
【裁判日期】    980223
【裁判案由】    竊佔
【裁判全文】
臺灣嘉義地方法院刑事判決               97年度易字第759號
公  訴  人  臺灣嘉義地方法院檢察署檢察官
被      告  乙○○
上列被告因竊佔案件，經檢察官聲請以簡易判決處刑（97年度偵
字第2255號），本院認不宜以簡易判決處刑，改依通常程序審理
，判決如下：
    主  文
乙○○犯竊佔罪，處有期徒刑捌月，減為有期徒刑肆月，如易科
罰金，以新臺幣壹仟元折算壹日。
    犯 罪 事 實
一、乙○○明知嘉義縣番路鄉○○○段355、356、358、359等地
    號土地係中華民國與嘉義縣政府國、縣共有之土地（其中前
    揭土地屬中華民國應有部分之權利，係以內政部營建署新生
    地開發局為管理機關，該機關現已與內政部營建屬市鄉規劃
    局整併改制為內政部營建署城鄉發展分署），未經核准不得
    使用，竟仍基於意圖為自己不法所有之犯意，於民國95年10
    月間，在前開土地上擅自搭建附圖所示編號二（占用位置為
    附圖所示Ｃ、Ｄ、Ｅ、Ｆ部分）之鐵骨磚造平房1棟，以此
    方式竊佔國縣共有之土地共119平方公尺。嗣經內政部營建
    署新生地開發局於96年8月間查知上情，並先後於同年8月13
    日、10月22日2次函請乙○○限期拆除上開鐵皮屋，迄今仍
    未拆除。
二、案經內政部營建署新生地開發局訴由嘉義縣警察局中埔分局
    報告臺灣嘉義地方法院檢察署檢察官後，聲請簡易判決處刑
    。
    理  由
一、按被告以外之人於審判外之言詞或書面陳述，除法律有規定
    者外，不得作為證據；又被告以外之人於審判外之陳述，雖
    不符合同法第159條之1至第159條之4之規定，但經當事人於
    審判程序同意作為證據，法院審酌該言詞陳述或書面陳述作
    成時之情況，認為適當者，亦得為證據。當事人、代理人或
    辯護人於法院調查證據時，知有第159條第1項不得為證據之
    情形，而未於言詞辯論終結前聲明異議者，視為有前項之同
    意，刑事訴訟法第159條第1項及第159條之5分別定有明文。
    查本案下列所引之供述證據，雖屬傳聞證據，惟當事人於本
    院審判期日中無意見不予爭執，且迄至言詞辯論終結前亦未
    聲明異議，本院審酌上開證據資料製作時之情況，尚無違法
    不當及證明力明顯過低之瑕疵，亦認為以之作為證據應屬適
    當，故依前開規定，逕依刑事訴訟法第159條之5規定，認前
    揭證據資料均有證據能力。
二、上開犯罪事實迭據被告乙○○於警詢、偵訊及本院審理時坦
    承不諱，核與告訴代理人鍾世修於警詢及偵訊中之證述相符
    ，復有內政部營建署新生地開發局97年1月25日新開管字第
    0970000390號函文、96年10月22日新開管字第0960003644號
    函文、96年8月13日新開管字第0960002888號函文、嘉義縣
    番路鄉地籍圖查詢資料、嘉義縣番路鄉○○○段355、356等
    地號土地建物查詢資料，及同段358、359土地登記謄本、內
    政部97年8月20日台內營字第0970805944號函文、行政院97
    年7月14日院授研綜字第0972260588號函文各1份、95年6月
    15日所拍攝之空照圖3張、被告乙○○竊佔土地所搭建之2棟
    鐵皮屋照片11張在卷可稽，足認被告自白與事實相符。本件
    事證明確，被告犯行堪予認定，應依法論科。
三、核被告所為，係犯刑法第320條第2項之竊佔罪，應依同條第
    1項處斷。爰審酌被告占用前揭土地之面積、位置，所有人
    所受之損害，被告經內政部營建署新生地開發局於96年8月
    13日、10月22日2次函請乙○○限期拆除上開鐵皮屋，迄今
    仍未拆除，犯後坦承犯行之態度，及犯罪動機、手段等一切
    情狀量處如主文所示之刑。又本案被告犯罪時間，在96年4
    月24日以前，合於中華民國九十六年罪犯減刑條例第2條第1
    項第3款之規定，復無不得減刑之例外情形，爰依上開條例
    減其宣告刑二分之一，並諭知易科罰金之折算標準。
四、不另為免訴諭知部分：
(一)公訴意旨另以被告於95年10月間除搭建前揭附圖所示編號二
    之鐵骨磚造平房外，亦同時於該平房所在位置旁即嘉義縣番
    路鄉○○○段355、356等地號屬於中華民國與嘉義縣政府國
    、縣共有之土地上，擅自搭建附圖所示編號一（占用位置為
    附圖所示Ａ、Ｂ部分）之鐵骨磚造平房1棟，以此方式竊佔
    前揭國、縣共有之土地共150平方公尺，因認被告此部分亦
    涉犯刑法第320條第2項竊佔罪嫌云云。
(二)按時效完成者，應諭知免訴之判決，刑事訴訟法第302條第2
    款定有明文。又被告行為後，刑法於94年2月2日修正公布，
    並於95年7月1日施行，修正後刑法第80條第1項，及修正前
    刑法第80條第1項關於追訴權時效期間之規定不同，修正後
    刑法所定時效期間較長，即被告被追訴之期限較久，自屬對
    被告不利，比較結果自以修正前刑法第80條較有利於被告，
    本件關於追效權時效，自應適用修正前刑法第80條之規定。
    而刑法第320條第2項之規定，竊佔罪之最重本刑為有期徒刑
    5年，是有關其追訴權時效期間之規定依修正前刑法第80條
    第1項第2款規定，其追訴權時效期間為10年。且按竊佔罪為
    即成犯，於其竊佔行為完成時犯罪即成立，以後之繼續佔用
    乃狀態之繼續，而非行為之繼續，故予竊佔後雖將原有建物
    拆除另予改建，僅係竊佔狀態繼續中變更其使用之方法，不
    構成另一新竊佔罪，有關追訴權時效之起算，仍應以最初竊
    佔行為完成時為準（最高法院83年度台上字第5190號判決意
    旨參照）。
(三)被告於本院審理時固坦承前揭附圖所示編號一之鐵皮磚造平
    房為其所搭建，伊未經所有人同意而佔用附圖所示Ａ、Ｂ部
    分土地等情，然辯稱附圖所示編號一之鐵皮磚造平房，係伊
    於84年間所搭建，故伊竊佔前揭土地犯行，應已罹於追訴權
    時效等語。經查，公訴人雖認被告係於95年10月間搭建附圖
    編號一所示之鐵骨磚造平房，然關於搭建時間則未據公訴人
    舉證，又卷附告訴人所提出之空照圖係95年6月15日拍攝（
    見本院97年度嘉簡字第622號卷第16頁），業據告訴代理人
    甲○○致電本院陳述明確，並製有公務電話紀錄1份在卷可
    稽（記本院卷第43頁），而就該空照圖觀之，附圖編號一所
    示之鐵骨磚造平房當時業已存在，故公訴人認被告搭建編號
    一之鐵皮磚造平房之時間為95年10月間，顯屬無據，而難憑
    採。再者，證人丙○○於本院審理時具結證稱：伊於社口村
    業已居住18年，住處距被告前揭編號一之鐵皮磚造平房約有
    500公尺左右，伊因與被告之父親認識，有去過編號一之平
    房，伊第一次見到該平房迄今約有13、4年等語。是被告辯
    稱伊於84年間搭建附圖所示編號一之鐵皮磚造平房等語，核
    與證人丙○○之證詞大致相符，堪予採信。準此被告竊佔犯
    行應於84年間即已完成。而本件告訴人係於97年3月18日向
    嘉義縣警察局中埔分局提出告訴（見警詢筆錄第4頁），嗣
    經臺灣嘉義地方法院檢察署偵查後於97年4月30日聲請簡易
    判決處刑，於97年5月9日繫屬於本院，顯逾前揭追訴權10年
    之時效期間，故本件被告所涉竊佔罪嫌之追訴權時效應已完
    成，揆諸首開說明，本應為免訴之諭知，惟公訴人認此部分
    如成立犯罪，與上開本院已論罪科刑之部分為單純一罪關係
    ，爰不另為免訴之諭知，附此敘明。
據上論斷，應依刑事訴訟法第299條第1項前段、第452條，刑法
第320條第2項、第1項、第41條第1項前段，刑法施行法第1條之1
第1項、第2項前段，中華民國九十六年罪犯減刑條例第2條第1項
第3款、第7條、第9條，判決如主文。
本案經檢察官王輝興到庭執行職務。
中    華    民    國    98    年    2     月    23    日
               刑事第五庭    審判長法  官  蔡廷宜
                                   法  官  曾宏揚
                                   法  官  啟夫
以上正本證明與原本無異。
如不服本判決應於收受判決後10日內向本院提出上訴書狀，並應
敘述具體理由；其未敘述上訴理由者，應於上訴期間屆滿後20日
內向本院補提理由書（均須按他造當事人之人數附繕本）「切勿
逕送上級法院」。告訴人或被害人如對於本判決不服者，應具備
理由請求檢察官上訴，其上訴期間之計算係以檢察官收受判決正
本之日期為準。
中    華    民    國    98    年    2     月    23    日
                                   書記官  侯麗茹
附錄法條：
中華民國刑法第320條
（普通竊盜罪、竊佔罪）
意圖為自己或第三人不法之所有，而竊取他人之動產者，為竊盜
罪，處5年以下有期徒刑、拘役或5百元以下罰金。
意圖為自己或第三人不法之利益，而竊佔他人之不動產者，依前
項之規定處斷。
前二項之未遂犯罰之。


司法院資訊處製作；財團法人民間司法改革基金會備份。
